【裁判字號】    89,訴,320
【裁判日期】    891031
【裁判案由】    違反毒品危害防制條例
【裁判全文】
臺灣雲林地方法院刑事判決                          八十九年度訴字第三二號
    公  訴  人  臺灣雲林地方法院檢察署檢察官
    被      告  甲○○
右列被告因違反毒品危害防制條例案件，經檢察官提起公訴（八十九年度偵字第一八
一四號），本院判決如左：
    主      文
甲○○無罪。
    理      由
一、公訴意旨略謂：被告甲○○於民國八十九年四月十三日下午，搭載因違犯毒品危
    害防制條例案件之友人丙○○至臺灣雲林地方法院檢察署報到。而於同日下午五
    時許，在臺灣雲林地方法院檢察署法警室外之自動販賣機旁的椅子上，臨走前將
    藏有安非他命一小包及玻璃吸食器一個之香菸盒連同其內五支香菸，放入丙○○
    褲子右口袋內，無償轉讓其所有之第二級毒品安非他命予丙○○。嗣為該署法警
    在丙○○身上搜出上開物品，因認被告甲○○涉犯毒品危害防制條例第八條第二
    項之轉讓第二級毒品罪嫌云云。
二、按犯罪事實應依證據認定之，無證據不得推定其犯罪事實；又不能證明被告犯罪
    者，應諭知無罪之判決，刑事訴訟法第一百五十四條、第三百零一條第一項分別
    定有明文。次按認定犯罪事實所憑之證據，雖不以直接證據為限，然必須該項證
    據對於待證事實確能供證明之資料，始得採為斷罪資料。（最高法院二十二年度
    上字第三六三二號、五十三年度台上字第二七五○號判例可資酌參）。又被告之
    自白，雖為證據之一種，但依刑事訴訟法第一百五十六條第一項規定，被告之自
    白，須非出於強暴、脅迫、利誘、詐欺、違法押或其他不正之方法，且與事實
    相符者，始得為證據。又依同條第二項規定，被告之自白，不得作為有罪判決之
    唯一證據，仍應調查其他必要之證據，以察其是否與事實相符。立法目的乃欲以
    補強證據擔保自白之真實性，亦即以補強證據之存在，藉之限制自白在證據上之
    價值，防止偏重自白，發生誤判之危險。以被告之自白，作為其自己犯罪之證明
    時，尚有此危險；以之作為其他共犯之罪證時，不特在採證上具有自白虛偽性之
    同樣危險，且共犯者之自白，難免有嫁禍他人，而為虛偽供述之危險。是則利用
    共犯者之自白，為其他共犯之罪證時，其證據價值如何，按諸自由心證主義之原
    則，固屬法院自由判斷之範圍。但共同被告不利於己之陳述，雖得採為其他共同
    被告犯罪之證據，惟此項不利之陳述，須無瑕疵可指，且就其他方面調查，又與
    事實相符者，始得採為其他共同被告犯罪事實之認定。公訴人認本案被告甲○○
    涉犯轉讓第二級毒品罪嫌，無非以丙○○之指訴，於丙○○身上查扣有第二級毒
    品安非他命一包，被告甲○○本身亦有吸用安非他命，經採其尿液送請檢驗確呈
    安非他命反應，有雲林縣衛生局煙毒尿液檢驗成績書可稽，等等為其論據。
三、惟訊之被告甲○○堅詞否認有公訴人指訴之轉讓第二級毒品安非他命予丙○○之
    犯行，辯稱：八十九年四月十三日當天伊未到雲林地檢署，伊不知道丙○○身上
    之毒品從何而來等語。
  (一)經查，證人丙○○固於公訴人偵訊時供稱：「（被法警查扣之香菸盒內有吸食器
    係何人的？）是我朋友甲○○拿給我的，（○五）0000000，住雲林縣元
    長鄉龍岩村，載我來的，我在寫聲請書，他要走時，問我是否有菸抽，就拿給我
    了一包香菸，是在報到處外面自動販賣機旁的椅子上，他拿給我時，我就放在口
    袋內，繼續寫聲請書」云云。然於本院審理時，又改口證稱：「（毒品與吸食器
    從何來？）是我用新臺幣一千元向甲○○買的，我是在八十九年四月十三日上午
    在元長鄉龍岩村甲○○的住處跟他買的。我們交易時並沒有別人在場。（為何知
    道甲○○有在販賣毒品？）一個綽號叫阿娟的人介紹的，我只知到他姓吳也是住
    在龍岩村，她家前面有公墓，她家在從事廢車處理。我跟甲○○買過三、四次。
    大約是從八十八年九月開始跟他買的，最後一次是在八十九年四月十三日，都是
    在甲○○龍岩村的住處跟他買的。（為何在偵查庭陳述毒品與吸食器是甲○○給
    你的？）我在地檢署時，檢察官問我，我怕又觸犯他罪，所以我才會這樣說。毒
    品確實是我跟甲○○買的。（平時如何與甲○○聯絡？）打電話，有時是用阿娟
    的行動電話聯絡，有時是用公用電話聯絡。甲○○家裡的電話是0000000
    。」等語。是證人丙○○前後之供述既屬不一，則其先前證述內容，得否採為本
    案被告犯罪之證據，即須參酌其他必要之證據，以察其是否與事實相符。
  (二)次查，八十九年四月十三日下午，丙○○係由其父親陪同至雲林地方法院檢察署
    報到，開始執行戒治處分一節，業據證人丙○○於本院審訊時結證明確（詳本院
    八十九年九月二十一日訊問筆錄）。核與被告甲○○於公訴人偵訊時供稱：「（
    八十九年四月十三日下午丙○○說你送他來的？）沒有，是他爸爸。」等語相符
    （見偵查卷第八頁背面）。另參酌本院調閱被告所承租之（○五）000000
    0門號電話通聯紀錄，被告於八十九年四月十三日下午一時至五時之間尚在其住
    處以前揭門號電話與不詳姓名者聯繫三次等情此觀。是被告甲○○於八十九年四
    月十三日下午既未載送丙○○至台灣雲林地方法院檢察署，且於是（十三）日下
    午一時至五時許間，尚在其元長鄉下寮村住處以電話與人聯繫，自不可能同時於
    當（十三）日下午五時許，在前揭檢察署報到處外之自動販賣機旁，將扣案之第
    二級毒品安他命一包轉讓予丙○○持有，應堪認定。
  (三)又查，被告甲○○於公訴人偵訊時所採集之尿液經送雲林縣衛生局檢驗，固呈甲
    基安非他命陽性反應，有該局出之煙毒尿液檢驗成績書一紙在卷可稽。然前開檢
    驗成績書僅能擇以佐證被告曾有吸用安非他之行為，尚難憑此據以認定被告有轉
    讓安非他命予證人丙○○之犯行。
  (四)再查，證人丙○○於台灣雲林地方法院檢察署法警室內，為該署法警於其身上搜
    獲之結晶物一包及吸食器一組，經送法務部調查局鑑驗結果，發現該包結晶物確
    含有甲基安非他命成分，另該組吸食器內發現確有甲基安非他命殘留，雖有該局
    出具之檢驗通知書在卷可憑。然前開證據，僅能證明證人丙○○由他人處獲取而
    持有之結晶物，確係第二級毒品安非他命而已，至丙○○何如取得該包安非他命
    毒品，其管道為何？他人贈與，或係由他人處價購而得，均屬可能。單以上開證
    物，憑以推論被告於前揭時地曾轉讓安非他命予丙○○云云，不容無疑。
  (五)從而，綜上各情以觀，本案事實，依證人丙○○之指訴為論，既非無瑕，而公訴
    人所提之其餘證據，對於本案待證之轉讓事實又未能提供確切之證明，而得採為
    斷罪之資料。此外，本院復查無其他事證，堪以證明被告涉有被訴之前開犯行，
    揆之首開規定，依法自應為被告無罪之諭知。
四、末查，被告既否認有公訴人指訴之轉讓安非他命犯行，而證人丙○○復於本院結
    證其所持有而被警查扣之毒品安非他命係向被告價購而得，再參之被告所交往之
    對象，丙○○、乙○○（即綽號阿娟之女子）等人均有施用毒品之紀錄，且本院
    向中華電信股份有限公司雲林營運處北港客戶服務中心函查，被告所租用之（○
    五）0000000門號電話，亦確有異常頻繁之通聯紀錄，則被告是否另涉販
    賣毒品犯行，並請檢察官另據通聯紀錄追查偵辦。
據上論斷，應依刑事訴訟法第三百零一條第一項，判決如主文。
本案經檢察官王淑月到庭執行職務
中      華      民      國    八十九    年      十     月    三十一     日
                                    臺灣雲林地方法院刑事第二庭
                                        法  官  蔣  得  忠
右正本證明與原本無異。
如不服本判決，應於判決送達後十日內，向本院提出上訴狀。（須附繕本）
                                        書記官  陳  姵  君
中      華      民      國    八十九    年      十     月    三十一     日


司法院資訊處製作；財團法人民間司法改革基金會備份。
